臺北高等行政法院判決　　　　　　　　　　　　　九十年度訴字第六八四三號
　　　　　　　　　　　　　　　.
　原　　　告　連吳淑芬即三寶食品廠
　被　　　告　財政部臺灣省北區國稅局
　代　表　人　林吉昌（局長）
　訴訟代理人　甲○○
　　　　　　　乙○○
右當事人間因營利事業所得稅事件，原告不服財政部中華民國九十年十一月二日臺財
訴字第○九○○○一三一五六號訴願決定，提起行政訴訟。本院判決如左：
　　主  文
原告之訴駁回。
訴訟費用由原告負擔。
    事  實
一緣原告民國（下同）八十五年度營利事業所得稅結算申報，原列報營業成本新臺幣
  （下同）三二、九五二、三四八元，營業費用五、三四六、九二○元，全年所得額
  為二五、九六三元。被告初查以原告未提示成本報表，營業成本無法勾稽查核，乃
  依所得稅法第八十三條第一項及同法施行細則第八十一條規定，按同業利潤標準核
  定營業成本為三○、一七○、○六○元，營業毛利一○、○五六、六八七元，營業
  費用四、一八八、八○五元，營業淨利五、八六七、八八二元，再依營利事業所得
  稅查核準則（下稱查核準則）第六條第一項但書規定，核定營業淨利四、八二七、
  二○九元，原告不服，申請復查，經被告於八十九年九月二十五日以北區國稅法第
  00000000號復查決定書維持原核定，原告猶表不服，提起訴願，亦遭決定
  駁回，遂向本院提起行政訴訟。
二兩造聲明：
  (一)原告聲明：訴願決定及原處分均撤銷。
  (二)被告聲明：如主文所示。
三兩造爭點：
  原告主張其經營餐盒食品製造買賣業務，供應顧客全為學校學生，利潤微薄，不應
  按餐盒業之毛利率核定，被告竟依行業代號五八五○─一一餐盒業之同業利潤標準
  毛利率核定其營業成本及營業毛利，顯有違誤，是否可採？
  (一)原告主張之理由：
    1.查被告將原告八十五年度營利事業所得稅結算申報之毛利依餐盒業（行業代號
      五八五○─一一）同業利潤標準百分之二十五，淨利百分之十二核定，其依據
      之標準顯屬錯誤，按五八五○─一一餐盒業雖與飲食業之餐館、小吃、飲料等
      業別，同歸屬於大業別：Ｆ商業。而該類業別其性質係一般常見備有用餐場所
      供顧客就地食用消費之飲食業，因其用餐場所需有一定空間及裝潢、設備，故
      其毛利較高，而原告係製作便當，即便當之製造業，並有合法工廠登記證為證
      ，供應之顧客為學校之學生，營業現場無供顧客用餐之空間及裝潢設備，自不
      能引用餐盒業之毛利率核定。又被告復查決定將時，將原列為營業費用其他費
      用項下中燃料費一、○二七、四三○元，消耗費三、六五三、七一七元，包裝
      費一、○七六、二四九元合計五、七五七、三九六元轉列為營業成本，而不准
      列為營業費用扣除，亦屬違誤，依據財政部六六臺財稅第三○六八四號函：為
      銷售目的用以包裝產品之紙箱，得列為銷售費用，依此函意旨，凡屬銷售目的
      使用之燃料、消耗及包裝，均可列為營業費用，自應予以認列。且原告銷售對
      象全部是臺北縣區國中小學，為學童供應物美價廉之營養午餐，食物材料皆力
      求確保學童健康為先，且單位售價遠低於一般市價，故毛利及純利極微薄，另
      因小行號人力精簡無法聘任高級會計人員，一切成本會計事務皆簡要處理，豈
      能苛求稅務申報事務比照全國數十萬家中小企業一樣委託稅務會計記帳代理業
      者處理，祈請體查民間疾苦，予於寬待。
    2.次查原告主張所供應之顧客全為學校之學生，而營業現場，並無供顧客用餐之
      空間及裝潢設備，自不應引用餐盒業之毛利率核定，應屬有據，且本件係由原
      告自行申報，並經被告依原告提示之帳簿憑證查核結果，與申報並無不符，無
      論初查、復查或訴願階段，原告提示之銷貨發票存根聯記載之銷貨品名均為便
      當、高級盒餐、學童午餐等項，而初查、復查提示之帳簿憑證，其分類帳包裝
      費一項記載之商品包裝材料，非餐盒、紙餐盒即免洗餐具，被告竟依中華民國
      稅務行業標準分類資料核定其適用之行業代號五八五○─一一餐盒業，並依所
      得稅法施行細則第八十一條規定，按同業利潤標準毛利率百分之二十五，核定
      其營業成本為三○、一七○、○六○元，營業毛利為一○、○五六、六八七元
      ，自有可議。
    3.被告認為原告開立之銷貨發票均未載明詳細之銷售品名及內容，無法核算其產
      品之耗料情形，致營業成本無法勾稽查核乙節，原告目前已動用大量人力及時
      間將銷貨明細加以統計並編號，並詳列用料情形，且據以編製原料進耗存明細
      表、直接材料明細表、單位成本分析表及產品進銷存明細表，是以有關營業成
      本之記錄已屬完備，被告應足夠據以查核，原處分實有可議，請予撤銷。
  (二)被告主張之理由：
    1.查本件原告八十五年度營利事業所得稅結算申報案，原列報營業收入淨額四○
      、二二六、七四七元，營業成本三四、八五三、八六四元，營業費用五、三四
      六、九二○元，全年所得額為二五、九六三元，初查以原告未提示成本報表，
      營業成本無法勾稽查核，被告所屬臺北縣分局依所得稅法施行細則第八十一條
      之規定按餐盒業（行業代號五八五○─一一，毛利率百分之二十五）同業利潤
      標準核定營業成本為三○、一七○、○六○元【即營業收入淨額40、226、747
      元×（1-25%）=30、170、060元】，營業毛利一○、○五六、六八七元，查帳
      核定營業費用四、一八八、八○五元，營業淨利五、八六七、八八二元，因高
      於依同業利潤營業淨利率核定之四、八二七、二○九元（營業收入淨額40、22
      6、747元 ×淨利率12%=4、827、209元），乃依查核準則第六條第一項但書規
      定，核定營業淨利為四、八二七、二○九元，全年所得額為四、八二七、二○
      九元。原告不服，申請重新查核，經被告依據原告八十八年一月二十五日更正
      後之損益表及重新提示之帳簿文據查核結果，調整原告申報之營業成本為三六
      、五五五、○○九元，因原告開立之銷貨發票均未載明銷售品名及內容、營業
      成本帳載不全亦未提示成本報表，無法核算其產品─便當之耗料情形，是復查
      之營業成本仍然無法勾稽查核，被告仍依餐盒業之同業利潤標準核定營業成本
      為三○、一七○、○六○元。而營業費用原申報五、三四六、九二○元，更正
      申報為一○、○三九、八○九元，逐項查核結果剔除小客車折舊超限八一、八
      六六元，另由營業費用─其他費用轉燃料費一、○二七、四三○元、消耗費三
      、六五三、七一七元、包裝費一、○七六、二四九元，合計五、七五七、三九
      六元至營業成本，核定營業費用為四、二○○、五四七元，營業淨利為五、八
      五六、一四○元，另依查核準則第六條第一項但書之規定核定營業淨利及全年
      所得額為四、八二七、二○九元，揆諸相關規定並無不合。
    2.原告迭經原查、復查至訴願，迄未提示成本報表，致營業成本無法勾稽查核，
      為原告所不爭，主張其營業現場無供顧客用餐之空間及裝潢設備，自不能引用
      餐盒業之毛利率核定乙節，經查該行業代號（五八五○─一一餐盒業）係由原
      告自行申報，經被告依其提示之帳簿憑證查核結果，與申報並無不符，遂依申
      報行業代號核定，且原告不論原查、復查或訴願重審，提示之銷貨發票存根聯
      ，記載之銷貨品名都為便當、高級盒餐、學童午餐等，提示之包裝費憑證，品
      名為餐盒、紙餐盒或免洗餐具，被告據以依稅務行業標準分類資料，核定其行
      業代號為五八五○─一一餐盒業，洵無違誤。而財政部訂頒之餐盒業與飲食業
      如餐館、小吃、飲料等業別之同業利潤標準毛利率淨利率都不同，被告並未錯
      誤引用，不知原告為何將兩者相提並論。另原告稱復查決定將營業費用─其他
      費用項下之燃料費、消耗費及包裝費轉列為營業成本，而不准列為營業費用扣
      除，顯然錯誤乙節，查原告包裝費憑證，為餐盒、紙餐盒或免洗餐具，而燃料
      費、消耗費與前述餐盒、紙餐盒都是製作便當到達可食用狀態所必須耗用之材
      料，蓋無燃料如何烹煮食物？無餐盒如何盛裝便當？被告由營業費用─其他費
      用轉燃料費一、○二七、四三○元（帳載品名為沙拉油及液化石油氣）、消耗
      費三、六五三、七一七元（帳載品名為油、沙拉油、調味醬料及片鹼），包裝
      費一、○七六、二四九元（品名為餐盒、紙餐盒），合計轉五、七五七、三九
      六元至營業成本，亦無不符，請予維持。
    3.再就本件之行業代號及營業成本重核結果補充答辯如左：
      (1)行業代號部分：本件原告經營便當之製作，主張其八十五年度營利事業結算
        申報，因未提示成本報表，營業成本無法勾稽查核，被告依餐盒業（行業代
        號五八五○─一一）之同業利潤標準毛利率百分之二十五，核定營業成本為
        三○、一七○、○六○元，營業淨利淨利率百分之十二，核定營業淨利為四
        、八二七、二○九元，其依據之標準顯屬錯誤，按飲食業，因其需有一定場
        所供顧客用餐且有裝潢及設備，故其毛利較高。而原告係製作便當，供應之
        顧客為學校之學生，營業現場無供顧客用餐之空間及裝潢設備，自不能引用
        餐盒業之毛利率核定等語。查行業代號五八五○─一一餐盒業，係原告自行
        申報，被告經查銷貨發票所開立之品名皆為便當、學童午餐、高級盒餐等，
        另依原告提示之總帳，包裝費記載之商品包裝材料皆為餐盒、紙餐盒、免洗
        餐具，是以被告據以依稅務行業標準分類及原告申報資料，核定其行業代號
        為五八五○─一一餐盒業，洵無違誤。而財政部訂頒之餐盒業與飲食業如餐
        館、小吃、飲料等業別之同業利潤標準毛利率淨利率並不相同，被告並未錯
        誤引用，原核定請予維持。
      (2)營業成本部分：原告稱已動用大量人力及時間將銷貨明細加以統計並編號，
        並詳列用料情形，且據以編製原料進耗存明細表、直接材料明細表、單位成
        本分析表及產品進銷存明細表，是以有關營業成本之記錄已屬完備，被告應
        足夠據以查核，原處分實有可議，請予撤銷等語。惟原告重行提示之帳簿、
        文據及成本報表，經被告所屬臺北縣分局重核結果，仍然無法勾稽查核，請
        維持原核定。
　　理  由
一按「稽徵機關進行調查或復查時納稅人應提示有關各種證明所得額之帳簿、文據；
  其未提示者，稽徵機關得依查得之資料或同業利潤標準，核定其所得額。」及「本
  法第八十三條所稱之帳簿文據，其關係所得額之一部或關係課稅年度中某一期間之
  所得額，而納稅義務人未能提示者，稽徵機關得就該部分依查得之資料或同業利潤
  標準，核定其所得額。」分別為所得稅法第八十三條第一項及同法施行細則第八十
  一條所明定。次按「帳簿文據，其關係所得額之一部而未能提示者，依所得稅法施
  行細則第八十一條之規定辦理。但其核定所得額，以不超過當年度全部營業收入淨
  額依同業利潤標準核定之所得額為限。」及「營利事業之費用與損失，應視其性質
  分為營業費用（如銷售、管理費用）與營業成本（如製造費用），分別審定並轉正
  。」復為查核準則第六條第一項但書及第六十條前段所明定。所稱未提示，兼指帳
  簿文據全部未提示，或雖提示，而不完全、不健全或不相符者均有其適用，最高行
  政法院（八十九年七月一日改制前為行政法院）六十一年判字第一九八號判例可資
  參照。
二本件原告八十五年度營利事業所得稅結算申報，原列報營業成本三二、九五二、三
  四八元，營業費用五、三四六、九二○元，全年所得額為二五、九六三元。被告初
  查以原告未提示成本報表，營業成本無法勾稽查核，乃按同業利潤標準核定營業成
  本為三○、一七○、○六○元，營業毛利一○、○五六、六八七元，營業費用四、
  一八八、八○五元，營業淨利五、八六七、八八二元，再依查核準則第六條第一項
  但書規定核定營業淨利四、八二七、二○九元，原告不服，循序申請復查、提起訴
  願，遞遭駁回，復起訴主張其經營餐盒食品製造買賣業務，供應顧客全為學校學生
  ，利潤微薄，不應按餐盒業之毛利率核定，被告竟依行業代號五八五○─一一餐盒
  業之同業利潤標準毛利率核定其營業成本及營業毛利，顯有違誤，詳如其起訴狀事
  實欄所載理由等語。查原告係經營餐盒食品製造買賣業務，八十五年度營利事業所
  得稅結算申報，自行申報行業代號五八五○─一一，此有營利事業登記證及結算申
  報書在卷可稽，又原告申報時，未提示成本報表，致營業成本無法勾稽查核，被告
  乃依行業代號五八五○─一一餐盒業之同業利潤標準核定營業成本為三○、一七○
  、○六○元，營業毛利一○、○五六、六八七元，營業費用四、一八八、八○五元
  ，營業淨利五、八六七、八八二元，再依查核準則第六條第一項但書規定，核定營
  業淨利為四、八二七、二○九元，又復查時原告所提示之銷貨發票影本附原處分卷
  ，經核均未載銷售品名、內容，無法核算其產品便當之耗料情形，營業成本仍然無
  法勾稽，起訴後將原告所檢附原料進耗存明細表六份、直接原料明細表六份、製成
  品產銷存明細表一份、單位成本分析表一份、損益表二份等資料，交由被告訴訟代
  理人簽收，並由被告所屬台北縣分局進行重核，發現所提資料前後矛盾，內容違反
  常情之處甚多，營業成本仍屬無法勾稽，有審核報告附卷可稽，被告所為上開核定
  ，揆諸首揭規定及說明，自無不合。至於原告訴稱：其製造之便當，主要供應學校
  學生，利潤微薄，按行業代號五八五○─一一之同業利潤核定營業成本，顯有違誤
  乙節，惟查被告係按原告自行申報之行業代號五八五○─一一餐盒業之同業利潤標
  準核算營業成本，如上所述，原告所提示帳簿文據又不健全，營業成本無法勾稽，
  被告依首揭法條規定及說明，核定原告全年營業淨利為四、八二七、二○九元，於
  法有據，原告所訴，洵無足採。
三綜上所述，本件被告之原處分（復查決定），認事用法，均無違誤，訴願決定，予
  以維持，亦無不合，原告起訴意旨，非有理由，應予駁回。
四據上論結，本件原告之訴為無理由，依行政訴訟法第九十八條第三項前段，判決如
  主文。
中　　　華　　　民　　　國　　九十一　　年　　 十一 　　月　　二十八　　日
                 　　　　　 臺 北 高 等 行 政 法 院  第 一 庭
                                           審 判 長  法  　官　王立杰
                                         　          法  　官　劉介中
                                         　          法  　官　黃本仁
右為正本係照原本作成。
如不服本判決，應於送達後二十日內，向本院提出上訴狀並表明上訴理由，如於本判
決宣示後送達前提起上訴者，應於判決送達後二十日內補提上訴理由書（須按他造人
數附繕本）。
中　　　華　　　民　　　國　　九十一　　年　　 十一 　　月　　二十九　　日
  　　　　　　　　　　　　　　　　　　　　　　　　　 書 記 官　姚國華
